【裁判字號】    97,訴,130
【裁判日期】    970414
【裁判案由】    違反毒品危害防制條例
【裁判全文】
臺灣屏東地方法院刑事判決               97年度訴字第130號
公  訴  人  臺灣屏東地方法院檢察署檢察官
被      告  甲○○
上列被告因違反毒品危害防制條例案件，經檢察官提起公訴（96
年度毒偵字第2311號），茲因被告就被訴事實為有罪之陳述，經
告知簡式審判程序意旨，並聽取公訴人及被告之意見後，本院合
議庭裁定由受命法官獨任依簡式審判程序審理，判決如下：
    主  文
甲○○施用第一級毒品，累犯，處有期徒刑壹年肆月。扣案為海
洛因成分所沾黏之夾鏈袋壹個沒收銷燬之。
    事  實
一、甲○○有竊盜、毒品等前案紀錄，最近一次經有期徒刑執行
    完畢係因施用第一級毒品而違反毒品危害防制條例案件，經
    本院96年度訴字第22號判處有期徒刑8 月確定，嗣因符合減
    刑條件，經本院96年度聲減字第1306號裁定減為有期徒刑4
    月，於民國96年9 月18日易科罰金執行完畢。
二、又其前因施用毒品案件，經裁定令入勒戒處所施予觀察、勒
    戒，於93年6 月20日入所執行，因有繼續施用毒品傾向，經
    本院93年度毒聲字第486 號裁定令入戒治處所施予強制戒治
    ，93年8 月10日轉入執行，嗣因無繼續施用毒品傾向，經裁
    定停止戒治，所餘期間付保護管束，於94年3 月14日出所，
    94 年7月27日期滿未經撤銷停止戒治執行完畢。
三、詎其經前開有期徒刑及觀察、勒戒、強制戒治執行完畢後5
    年內，仍不知悔改，復基於施用第一級毒品之犯意，於96年
    11月18日上午8 時許，在其位於屏東縣恆春鎮○○里○○路
    163 號之住處內，以摻入香菸內吸用之方式（剩餘菸蒂於查
    獲前已經丟棄而滅失），施用第一級毒品海洛因1 次。嗣為
    警於96年11月21日下午4 時許，在其上址住處查獲，扣得沾
    黏海洛因成分之夾鏈袋1 個。經採其尿液送驗結果，呈嗎啡
    即海洛因經人體水解代謝產物陽性反應。
四、案經屏東縣警察局恆春分局報告臺灣屏東地方法院檢察署檢
    察官偵查起訴。
    理  由
一、前揭施用第一級毒品海洛因之犯罪事實，業據被告甲○○於
    本院審理時自承不諱，並有扣案夾鏈袋1 個在卷，經本院囑
    託高雄醫學大學附設中和紀念醫院以氣相層析質譜儀法（GC
    ／MS）等科學方法檢驗結果，均呈海洛因陽性反應，有該院
    97年2 月22日編號0000-000號檢驗報告附卷可憑。又其經查
    獲採尿送正修科技大學超微量研究科技中心以氣相層析質譜
    儀法（GC／MS）等科學方法檢驗結果，亦呈嗎啡即海洛因經
    人體水解代謝產物之陽性反應，有該中心96年12月13日，編
    號R00-0000-000號檢驗報告存卷可按，與上開報告均為鑑定
    機關本於專業知識暨以精密儀器測試後所得之結論，自可憑
    信。被告甲○○自白施用海洛因，堪信與事實相符。
二、被告甲○○前因施用毒品案件，經裁定令入勒戒處所施予觀
    察、勒戒，於93年6 月20日入所執行，因有繼續施用毒品傾
    向，經本院93年度毒聲字第486 號裁定令入戒治處所施予強
    制戒治，93年8 月10日轉入執行，因無繼續施用毒品傾向，
    經裁定停止戒治，所餘期間付保護管束，於94年3 月14日出
    所，94年7 月27日期滿未經撤銷停止戒治執行完畢，有臺灣
    高等法院被告前案紀錄表、臺灣屏東地方法院檢察署刑案資
    料查註紀錄表、全國施用毒品案件紀錄表、受觀察勒戒人毒
    品及前科紀錄簡列表各1 份在卷可按，其經觀察、勒戒、強
    制戒治執行完畢，5 年內再犯本件施用第一級毒品海洛因之
    犯罪事證已臻明確，應依法論科。
三、按海洛因為毒品危害防制條例第2 條第2 項第1 款規定之第
    一級毒品，除法律另有規定者外，不得持有、施用。核被告
    甲○○所為，係犯毒品危害防制條例第10條第1 項之施用第
    一級毒品罪。其因施用而持有海洛因之低度行為，應為施用
    之高度行為所吸收，不另論罪。又被告甲○○前因施用第一
    級毒品而違反毒品危害防制條例案件，經本院96年度訴字第
    22號判處有期徒刑8 月確定，嗣因符合減刑條件，經本院96
    年度聲減字第1306號裁定減為有期徒刑4 月，於96年9 月18
    日易科罰金執行完畢，有臺灣高等法院被告前案紀錄表及臺
    灣屏東地方法院檢察署刑案資料查註紀錄表各1 份在卷可按
    ，其5 年之內再因故意犯有期徒刑以上刑之本罪，為累犯，
    應依法加重其刑。
四、爰審酌被告甲○○之年齡、品行、智識能力、犯罪手段、行
    為對法益造成侵害之程度，其為72年11月22日出生、受有國
    中畢業教育程度、業工之人，有警詢年籍等資料在卷可參，
    本件犯罪時年將24歲，又其前案紀錄除上開構成施用毒品訴
    追條件及累犯之要件，不再重複評價者外，並曾因竊盜案件
    ，經本院93年度易字第494 號判處有期徒刑8 月確定，於94
    年3 月14日入監執行，94年11月6 日因縮刑期滿出監執行完
    畢，有臺灣高等法院被告前案紀錄表及臺灣屏東地方法院檢
    察署刑案資料查註紀錄表各1 份在卷可按，素行不良，茲就
    其施用毒品之犯罪類型，雖有認為僅屬自戕行為，並未涉侵
    害他人法益者，惟姑不論此見與我國現行刑事立法除就行為
    人藉自殘行為達到其他侵害國家、社會法益結果之目的，而
    在相關特別立法如妨害兵役治罪條例等特別法中定以處罰之
    規定外，向不加罰於單純自殘，甚或自殺行為所表彰之規範
    體系價值觀念相左，況毒品危害防制條例第10條所規定對施
    用毒品行為之處罰，其法定刑猶相當，或更甚（如施用第一
    級毒品罪）於刑法中關於故意「傷害他人」規定罪責，舉輕
    明重，足徵其規範保護之法益，原不在該「自戕」行為本身
    所造成行為人個人身體健康之有形侵害。蓋民主法治國家之
    所異於獨裁、集權社會，其國家政策、社會發展，均取決於
    以全體公民個人意志累積形成之群體意志，凡公民不分性別
    、學歷、職業、貧富、愚智，任由鴻儒碩彥至販夫走卒，其
    個人意志之表現就群體意志決定之形成，均屬等值，直接影
    響國家、社會整體之命運，至關重要，則個人基於自主、健
    全意思所表現之公民意志，不分良窳，均應尊重，然若有藉
    不正手段影響他人或自陷個人健全自主意志不能正常形成、
    表現者，不僅直接侵蝕公民群體意志形成之基礎，迫令其他
    自重慎行大眾均須承受建立在該不健全基礎形成之公共政策
    、社會生活品質之結果，對於國家、社會法益及人民全體利
    益，猶已構成危害，是如投票受賄罪所規範者，即在禁止公
    民匯集個人自主意志以形成群體意志之過程受不當影響及控
    制，即為適例。今毒品除可對個人身體健康造成有形傷害外
    ，就人之身體及精神形成高度成癮性及依賴性，猶足以抑制
    個人表現其本於心性能力所為自主意志之決定，並進而造成
    群體意志表現遭不當扭曲之危險，直接影響國家、社會之發
    展，侵害至鉅，斷非僅止於個人健康之危害，則被告甲○○
    因施用毒品而經觀察、勒戒、強制戒治矯治後，復因前案施
    用毒品經判刑確定並執行完畢未幾即重蹈覆轍，除徵其守法
    觀念薄弱，堪認已施用毒品成習，對其個人身心、家庭及國
    家、社會之危害非輕，並考量其犯罪施用毒品之情節，查獲
    器具之數量，及其犯罪經查獲後，尚能坦認犯行，態度尚可
    等一切情狀，量處如主文所示之刑，以資儆懲。
五、扣案夾鏈袋1 個因被告甲○○持以供持有毒品犯罪使用而為
    其成分所沾黏，依卷附法務部調查局93年3 月19日調科壹字
    第09300113060 號函文意旨，顯已析離不易，應與所沾黏之
    毒品併同處分，依毒品危害防制條例第18條第1 項前段，沒
    收銷燬之。
據上論斷，依刑事訴訟法第273 條之1 第1 項、第299 條第1 項
前段，毒品危害防制條例第10條第1 項、第18條第1 項前段，刑
法第11條、第47條第1 項，判決如主文。
本案經檢察官許英輝到庭執行職務
中    華    民    國    97    年    4     月    14    日
                  刑事第二庭    法  官  陳松檀
以上正本證明與原本無異。
如不服本判決應於收受本判決送達後10日內向本院提出上訴書狀
，其未敘述上訴理由者，並得於提起上訴後10日內向本院補提理
由書狀（均須按他造當事人之人數附繕本）「切勿逕送上級法院
」
中    華    民    國    97    年    4     月    14    日
                                書記官  林祥玉
附錄本件判決引用之法條：
毒品危害防制條例第10條
施用第一級毒品者，處6 月以上5 年以下有期徒刑。


司法院資訊處製作；財團法人民間司法改革基金會備份。
